---
header-includes:
- \usepackage{longtable}
- \usepackage[utf8]{inputenc}
- \usepackage[spanish]{babel}\decimalpoint
- \setlength{\parindent}{1.25cm}
- \usepackage{amsmath}
- \usepackage{xcolor}
- \usepackage{cancel}
- \usepackage{array}
- \usepackage{float}
- \usepackage{multirow}
output:
  pdf_document:
    number_sections: true
fontsize: 12pt
papersize: letter
geometry: margin = 1in
language: "es"
---

```{r setup, include=FALSE}
knitr::opts_chunk$set(echo = TRUE)
library(tidyverse)
```

\input{titlepage}
\thispagestyle{empty}
\tableofcontents

\newpage

\pagestyle{myheadings}
\setcounter{page}{3}


\section{Crecimiento craneofacial}
\subsection{Análisis descriptivo}

Antes de realizar cualquier modelo predictivo o análisis inferencial es importante 
hacer un análisis descriptivo para formular hipótesis.
Teniendo en cuenta que la variable género es cualitativa, un diagrama de dispersión de
dispersión entre dicha variable y afh no sería muy adecuado, por lo que se realiza un
diagrama de cajas el cual logra representar de forma más clara el comportamiento de
una variable continua en distintas categorías.

```{r boxplot, echo=F, fig.align='center'}
datos <- read.csv("datosage_6.csv", header = T) %>%
  transmute(X, id, afh, age, gender = as.factor(gender))

ggplot(data = datos) +
  geom_boxplot(mapping = aes(x = gender, y = afh, color = gender)) +
  scale_x_discrete(labels = c("Femenino", "Masculino")) + 
  scale_colour_discrete(labels = c("F", "M")) +
  labs(colour = "Género") + 
  xlab("Género") +
  theme_minimal()
```

De este diagrama de cajas se pueden sacar algunas conclusiones:

* Las cajas se traslapan por lo que no hay evidencia muestral suficiente para pensar
que el afh medio de los hombres sea diferente al de las mujeres.
* La amplitud de las cajas es muy similar sugiriendo que la variabilidad no cambia 
según el género.
* La cantidad de datos que están por encima de la mediana es muy similar en ambos casos 
sugiriendo que una distribución simétrica se ajustaría bien a los datos.

Dicho lo anterior se procede a graficar un histograma de la variable respuesta o output
sin discriminar por género

```{r histograma, echo=F, fig.align='center'}
ggplot(data = datos, aes(x = afh)) +
  geom_histogram(#aes(y = ..density..), 
                 binwidth = 5, 
                 color = "darkgreen", fill = "lightgreen") +
  #geom_density(alpha = .2) +
  ylab("Frecuencia") +
  theme_minimal()
```

El histograma para afh muestra una pequeña asimetría negativa, sin embargo no se puede
afirmar si el ligero sesgo es estadísticamente significativo porque en casos que no son
tan evidentes la decisión depende bastante del analista, lo cual sugiere que valdría
la pena hacer un test formal para contrastar: 

$$
\begin{aligned}
\begin{cases}
H_0: \text{La variable afh se distribuye normal} \\
H_1: \text{La variable afh NO se distribuye normal}
\end{cases}
\end{aligned}
$$

Cabe resaltar que lo visto en el boxplot fue un análisis discriminando por género y
la normalidad en dimensiones bajas no implica la de dimensiones altas.

**Notas** 

* Todas las entradas de la variable edad es 6 lo cual no aporta ningún tipo de
información útil para análisis descriptivo o modelación.
* Las bases de datos relacionales tiene un atributo obligatorio (columna) conocido 
como clave primaria la cual ayuda a identificar de forma única a cada fila; teniendo 
en cuenta que la variable id tiene 150 entradas únicas (el mismo número de
observaciones) se asume que está variable realmente es la clave primaria de esta base
de datos y aunque pudiera existir algún tipo de correlación entre esta y el output,
esto se debería más a la casualidad que a la causalidad.

\subsection{Modelos considerados}

En la construcción de modelos se considera la regresión lineal simple como modelo paramétrico usando afh como variable respuesta y al género como covariable mientras
que la regresión loess se usa como modelo no paramétrico.

```{r modelos, echo=F}
param <- lm(afh ~ gender, data = datos)
nparam <- loess(afh ~ gender, data = datos)
```

