---
header-includes:
- \usepackage{longtable}
- \usepackage[utf8]{inputenc}
- \usepackage[spanish]{babel}\decimalpoint
- \setlength{\parindent}{1.25cm}
- \usepackage{amsmath}
- \usepackage{xcolor}
- \usepackage{cancel}
- \usepackage{array}
- \usepackage{float}
- \usepackage{multirow}
output:
  pdf_document:
    number_sections: true
fontsize: 12pt
papersize: letter
geometry: margin = 1in
language: "es"
---

```{r setup, include=FALSE}
knitr::opts_chunk$set(echo = TRUE, fig.pos = "H")
library(tidyverse)
library(knitr)
library(kableExtra)
library(class)
```

\input{titlepage}
\thispagestyle{empty}
\tableofcontents
\listoffigures
\listoftables

\newpage

\pagestyle{myheadings}
\setcounter{page}{3}

\section{Ejercicio 1}

Considere un estimador $\hat{f}$ y un input $\mathbf{X}$ con los que se
obtiene la predicción $\hat{\mathbf{Y}} = \hat{f}\left(\mathbf{X}\right)$.
Asuma que $\hat{f} \text{ y } \mathbf{X}$ son fijos.
Demuestre que:

\begin{equation*}
\begin{split}
\mathbb{E}\left[\left(\mathbf{Y} - \hat{\mathbf{Y}}\right)^2\right] &= \mathbb{E}\left[\left(f\left(\mathbf{X}\right) + \varepsilon -  \hat{f}\left(\mathbf{X}\right)\right)^2\right] \\
&= \underbrace{\left[f\left(\mathbf{X}\right) - \hat{f}\left(\mathbf{X}\right)\right]^2}_\text{Reducible} + \underbrace{var\left(\varepsilon \right)}_\text{Irreducible}
\end{split}
\end{equation*}

$\underline{\textbf{dem}}:$

En primer lugar, cabe resaltar que dada la naturaleza fija de $\mathbf{X} \text{ y } \hat{f}$, las expresiones $f\left(\mathbf{X}\right) \text { y } \hat{f}\left(\mathbf{X}\right)$ no son de naturaleza aleatoria, además, $\mathbb{E}\left[\varepsilon\right] = 0$.

Teniendo en cuenta lo anterior se puede notar que

\begin{equation*}
\begin{split}
\mathbb{E}\left[\left(\mathbf{Y} - \hat{\mathbf{Y}}\right)^2\right] &= \mathbb{E}\left[\left(f\left(\mathbf{X}\right) + \varepsilon -  \hat{f}\left(\mathbf{X}\right)\right)^2\right] \\
&=\mathbb{E}\left[\left(f\left(\mathbf{X}\right) -\hat{f}\left(\mathbf{X}\right)\right)^2 + 2 \varepsilon \left(f\left(\mathbf{X}\right) -\hat{f}\left(\mathbf{X}\right)\right)   + \varepsilon^2 \right] \\
&=  \left(f\left(\mathbf{X}\right) -\hat{f}\left(\mathbf{X}\right)\right)^2 + 2 \left(f\left(\mathbf{X}\right) -\hat{f}\left(\mathbf{X}\right)\right) \cancelto{0}{\mathbb{E}}\left[\varepsilon \right] + \mathbb{E}\left[\varepsilon^2 \right] \\
&= \left[f\left(\mathbf{X}\right) - \hat{f}\left(\mathbf{X}\right)\right]^2 + var\left(\varepsilon \right)
\end{split}
\end{equation*}

El cual es el resultado deseado.

Por tanto el valor esperado de la distacia al cuadrado entre el valor de la variable respuesta y la estimación de esta para un conjunto de inputs y un estimador de la función $f$ fijos corresponde a un error que se puede reducir debido a las múltiples maneras existentes de estimar $f$ y a un error irreducible que corresponde a factores externos que desvían los valores reales de la tendencia principal.

\section{Ejercicio 2}

\subsection{Análisis descriptivo}

Antes de realizar cualquier modelo predictivo o análisis inferencial es importante 
hacer un análisis descriptivo para formular hipótesis.
Teniendo en cuenta que la variable género es cualitativa, un diagrama de dispersión de
dispersión entre dicha variable y afh no sería muy adecuado, por lo que se realiza un
diagrama de cajas el cual logra representar de forma más clara el comportamiento de
una variable continua en distintas categorías.

```{r boxplot, echo=F, fig.align='center'}
datos <- read.csv("datosage_6.csv", header = T) %>%
  transmute(X, id, afh, age, gender = as.factor(gender))

ggplot(data = datos) +
  geom_boxplot(mapping = aes(x = gender, y = afh, color = gender)) +
  scale_x_discrete(labels = c("Femenino", "Masculino")) + 
  scale_colour_discrete(labels = c("F", "M")) +
  labs(colour = "Género") + 
  xlab("Género") +
  theme_minimal()
```

De este diagrama de cajas se pueden sacar algunas conclusiones:

* Las cajas se traslapan por lo que no hay evidencia muestral suficiente para pensar
que el afh medio de los hombres sea diferente al de las mujeres.
* La amplitud de las cajas es muy similar sugiriendo que la variabilidad no cambia 
según el género.
* La cantidad de datos que están por encima de la mediana es muy similar en ambos casos 
sugiriendo que una distribución simétrica se ajustaría bien a los datos.

Dicho lo anterior se procede a graficar un histograma de la variable respuesta o output
sin discriminar por género

```{r histograma, echo=F, fig.align='center'}
ggplot(data = datos, aes(x = afh)) +
  geom_histogram(#aes(y = ..density..), 
                 binwidth = 5, 
                 color = "darkgreen", fill = "lightgreen") +
  #geom_density(alpha = .2) +
  ylab("Frecuencia") +
  theme_minimal()
```

El histograma para afh muestra una pequeña asimetría negativa, sin embargo no se puede
afirmar si el ligero sesgo es estadísticamente significativo porque en casos que no son
tan evidentes la decisión depende bastante del analista, lo cual sugiere que valdría
la pena hacer un test formal para contrastar: 

$$
\begin{aligned}
\begin{cases}
H_0: \text{La variable afh se distribuye normal} \\
H_1: \text{La variable afh NO se distribuye normal}
\end{cases}
\end{aligned}
$$

Cabe resaltar que lo visto en el boxplot fue un análisis discriminando por género y
la normalidad en dimensiones bajas no implica la de dimensiones altas.

\textbf{Notas} 

\begin{itemize}

\item Todas las entradas de la variable edad es 6 lo cual no aporta ningún tipo de
información útil para análisis descriptivo o modelación.
\item Las bases de datos relacionales tiene un atributo obligatorio (columna) conocido 
como clave primaria la cual ayuda a identificar de forma única a cada fila; teniendo 
en cuenta que la variable id tiene 150 entradas únicas (el mismo número de
observaciones) se asume que está variable realmente es la clave primaria de esta base
de datos y aunque pudiera existir algún tipo de correlación entre esta y el output,
esto se debería más a la casualidad que a la causalidad.

\end{itemize}
\subsection{Modelos considerados}

En la construcción de modelos se considera la regresión lineal simple como modelo paramétrico usando afh como variable respuesta y al género como covariable mientras
que la regresión loess se usa como modelo no paramétrico.

```{r modelos, echo=F}
param <- lm(afh ~ gender, data = datos)
#nparam <- loess(afh ~ gender, data = datos)
```

\section{Ejercicio 3}

Ejercicio 7, texto guía (primera edición), página 53. Hágalo también en R.

La siguiente tabla proporciona un conjunto de datos de entrenamiento que contiene seis observaciones, tres predictores y una variable de respuesta cualitativa.

```{r tabla1, include=FALSE}

# Lectura de datos
datos3 <- read.csv("datos3.txt", sep = " ", encoding = "UTF-8") 

```

```{r tabla2, echo=FALSE}

# Presentación de tabla en el documento
kable(
      datos3,
      booktabs = T,
      col.names = c("Obs.", "$X_1$", "$X_2$", "$X_3$", "$Y$"),
      align = rep('c', 5),
      escape = F
      ) %>%
      kable_styling(latex_options = c("HOLD_position")) 
```

Suponga que deseamos usar este conjunto de datos para hacer una predicción para $Y$ cuando
$X_1 = X_2 = X_3 = 0$ usando K vecinos más cercanos.

\subsection{Literal (a)}

Calcule la distancia euclidiana entre cada observación y el punto de prueba, \newline $X_1 = X_2 = X_3 = 0$.

```{r dist-euc-calculos, include=FALSE}
# Se salcula la distancia euclideana con respecto al nuevo punto.
punto <- c(0, 0, 0)

datos3 <- datos3 %>%
            mutate(dis = sqrt( (X1 - punto[1])^2 + (X2 - punto[2])^2 + (X3 - punto[3])^2 ))

```

Se procede a calcular la distancia euclideana con respecto a $X_1 = X_2 = X_3 = 0$ para cada una de las observaciones de la forma $(X_{1i}, X_{2i}, X_{3i}); i = 1, ..., 6$ como: 

$$ \text{Distancia Euclideana Obs. i} = \sqrt{(X_{1i} - 0)^2 + (X_{2i} - 0)^2 + (X_{3i} - 0)^2}$$

```{r dist-euc-tabla, echo=FALSE}
kable(
      datos3[c(1:4, 6, 5)],
      booktabs = T,
      col.names = c("Obs.", "$X_1$", "$X_2$", "$X_3$", "Distancia euclideana", "$Y$"),
      align = rep('c', 5),
      escape = F
      ) %>%
      kable_styling(latex_options = c("HOLD_position")) 
```

\subsection{Literal (b)}

¿Cuál es nuestra predicción con K = 1? ¿Por qué?

Note que para el primer literal se NO se realizó una estandarización de los datos. Siguiendo las recomendaciones proporcionadas en las sesiones de clase, se realiza nuevamente lo solicitado en el primer literal con una base de datos estandarizada (incluyendo el nuevo dato sobre el cual se quiere predecir.). 

Se escala cada una de las variables restando por su media y diviendo sobre su desviación estándar, se obtiene ($X_1', X_2', X_3'$).

```{r dist-euc-scale-calculos, include=FALSE}
# Se añade la nueva observación y se escalan los datos
datos3_est <- datos3[,1:5] %>%
                add_row(Obs. = 7,
                        X1 = 0,
                        X2 = 0,
                        X3 = 0, 
                        Y = "Desconocido") %>%
                mutate(X1 = scale(X1),
                       X2 = scale(X2),
                       X3 = scale(X3)) 

# Punto sobre el cual se calcula la distancia
punto <- as.numeric(datos3_est[7,2:4])

# Distancia
datos3_est <- datos3_est %>%
                mutate(dist = sqrt( (X1 - punto[1])^2 + (X2 - punto[2])^2 + (X3 - punto[3])^2 ) )


```

```{r dist-euc-scale-tabla, echo=FALSE}

# Presentación de tabla en el documento
kable(
      datos3_est[c(1:4, 6, 5)],
      booktabs = T,
      col.names = c("Obs.", "$X_1'$", "$X_2'$", "$X_3'$", "Distancia euclideana", "Y"),
      align = rep('c', 6),
      escape = F
      ) %>%
      kable_styling(latex_options = c("HOLD_position"))  %>%
      row_spec(5, background = "green")
```

De esta forma, se ve que la observación más cercana corresponde a la número 5, esta observación es verde. Así pues, utilizando un $K = 1$, la predicción para la nueva observación sería \textbf{verde.}

\subsection{Literal (c)}

¿Cuál es nuestra predicción con K = 3? ¿Por qué?

Recurriendo a la tabla presentada previamente e identificando las tres observaciones más cercanas (las cuales se resaltan), se tiene que 2 de las 3 observaciones son verdes por lo que la predicción para la nueva observación sería \textbf{verde.}

```{r dist-euc-scale-tabla2, echo=FALSE}

# Presentación de tabla en el documento
kable(
      datos3_est[c(1:4, 6, 5)],
      booktabs = T,
      col.names = c("Obs.", "$X_1'$", "$X_2'$", "$X_3'$", "Distancia euclideana", "Y"),
      align = rep('c', 6),
      escape = F
      ) %>%
      kable_styling(latex_options = c("HOLD_position"))  %>%
      row_spec(c(4, 5), background = "green") %>%
      row_spec(6, background = "red")
```

\subsection{Literal (d)}

Si el límite de decisión de Bayes en este problema es muy no lineal, entonces esperaríamos que el mejor valor para K fuera grande o ¿pequeña? ¿Por qué?

Un límite de decisión de Bayes altamente NO lineal implica que zonas espaciales donde una nueva observación es clasificada a la categoría verde están muy cerca (colindan) con zonas espaciales donde nuevas observaciones son clasificadas como rojas. 

Elegir un $K$ relativamente grande implicaría que para la clasificación se tomaría una zona espacial grande y dado lo descrito anteriormente, sería más probable considerar puntos para la clasificación que hacen parte de una clase diferente, lo que aumentaría la probabilidad de una clasificación incorrecta, se esperaría pues que el valor más adecuado para $K$ sea relativamente \textbf{pequeño.}

El desarrollo en R utilizando la función `knn()` de la librería `class` está disponible en los anexos.

\section{Ejercicio 4}

\subsection{Literal (a)}

Para dar inicio a este desarrollo, en primer lugar se procede a cargar la base de datos propuesta.En este caso se desea proceder de un modo un poco distinto, puesto que, la base datos requerida ya se encuentra dentro de la librería ISLR.

```{r data4, echo=F}
college <- ISLR::College
source("PlotsLast4.R")
```


\subsection{Literal (b)}

Como se comentó en el apartado anterior, la base de datos fué cargada desde el paquete ISLR, por lo cual, ya se encuentra correctamente indexada en sus columnas, y los nombres de las universidades no son tomadas como una variable, que es el punto de principal desarrollo en este literal.


\subsection{Literal (c)}

\subsubsection{(i)}

Para crear una noción inicial del comportamiento de las variables descritas en el conjunto de datos, se puede hacer uso de la función summary() que muestra algunas características descriptivas de interés como sigue:

```{r sumr1, echo = F}
kable(summary(college)[,1:6], caption = "Resumen de las variables", align = 'c', longtable = T, booktab = T) %>%
  kable_styling(position = "center", latex_options = "hold_position")
```

De acá se puede observar que, la proporción de instituciones privadas en el conjunto de datos es menor que la de universidades públicas. Por otro lado, se puede apreciar que el número medio de estudiantes que aplicaron a las universidades fué de alrededor de 3000 estudiantes, mientras que el número medio de estudiantes aceptados en las universidades es de 2019 estudiantes. Por otro lado, puede verse que el número medio de estudiantes que se matriculan luego de ser aceptados es apreciablemente menor, por lo cuál se podría considerar inicialmente que de los estudiantes que se presentan y son admitidos a las múltiples universidades, pocos realmente se matriculan, sin embargo para probar esto, se necesita acudir a alguna metodología estadística formal.

```{r sumr2, echo = F}
kable(summary(college)[,7:11], caption = "Resumen de las variables", align = 'c', longtable = T, booktab = T) %>%
  kable_styling(position = "center", latex_options = "hold_position")
```

Sobre el tiempo que invierten los estudiantes universitarios en sus estudios, puede notarse que el número medio de aquellos que dedican todo su tiempo a estudiar es mayor que aquellos que dedican solo una parte de su tiempo. 

Sobre las variables que implican costos, se puede ver que el costo medio de los libros ronda los 550 dólares, mientras que los costos de alojamiento y comida son de 4358 dólares en promedio.

```{r sumr3, echo = F}
kable(summary(college[,13:18]), caption = "Resumen de las variables", align = 'c', longtable = T, booktab = T) %>%
  kable_styling(position = "center", latex_options = "hold_position")
```

Por último, de este resumen se puede notar que en promedio, el 72% de los profesores en cada facultad, poseen un título de doctorado.

\subsubsection{(ii)}

PENDIENTE

```{r pairplot, echo=F, fig.align='center', message=F, eval=FALSE}
GGally::ggpairs(college[, 1:10])
```

\subsubsection{(iii)}

Se desea analizar la cantidad de estudiantes que provienen del exterior e ingresan a una universidad privada o pública, y para dicha causa se propone el siguiente gráfico:

```{r plotgav, echo=F, fig.align='center'}
ggplot(college, aes(Private, Outstate, fill = Private)) + 
  geom_boxplot() + 
  labs(title = "Número de estudiantes extranjeros que ingresan a \ninstituciones públicas o privadas", fill = "Privado") + 
  scale_x_discrete(labels = c("No", "Sí")) + 
  scale_color_manual(labels = c("No", "Sí"), aesthetics = c("fill"), values = c("orange", "green")) +
  xlab("") +
  ylab("Proveniente del exterior") +
  theme_minimal() +
  theme(plot.title = element_text(hjust = 0.5))
```

Y así, de lo anterior se puede apreciar que la cantidad de estudiantes extranjeros que provienen del exterior e ingresan a una universidad privada es significativamente mayor a la cantidad de estudiantes que provienen del exterior y deciden estudiar en una institución pública, dado que, las cajas del gráfico no se traslapan. 

\subsubsection{(iv)}

```{r elite, echo=F, fig.align='center', fig.cap="Comparación de la cantidad de estudiantes provenientes del exterior discriminados por el tipo de universidad"}
college <- college %>%
  mutate(Elite = factor(if_else(Top10perc > 50, "Sí", "No")))


pe <- college %>%
  group_by(Elite) %>%
  summarize(Frecuencia = n()) %>%
  mutate(Porcentaje = paste(round(100*Frecuencia/sum(Frecuencia),2), "%")) %>%
  ggplot(aes(Elite, Frecuencia, fill = Elite, label = Frecuencia))+
    geom_col()+
    labs(x = "Universidad de élite", y = "Frecuencia",
       title = "Distribución de frecuencias para el tipo de universidad")+
    theme_minimal()+
    theme(plot.title = element_text(hjust = 0.5)) +
  scale_color_manual(values = c("orange", "green"), 
                     aesthetics = "fill") +
  geom_text(position = position_fill(),
            vjust = -0.5,
            size = 3) +
  scale_y_continuous(breaks = seq(0, 900, 100), labels = seq(0, 900, 100))

pe1 <- ggplot(college, aes(Elite, Outstate, fill = Elite)) +
  geom_boxplot() +
  labs(y = "Proveniente del exterior", x = "Universidad de Élite",
       title = "Diagrama de cajas y bigotes para la cantidad de estudiantes \nprovenientes del exterior discriminados por\nla clasificación de la universidad", fill = "Universidad de élite") +
  theme_minimal() +
  scale_color_manual(values = c("orange", "green"),
                     aesthetics = c("fill")) +
  theme(plot.title = element_text(hjust = 0.5))
```

Para cualquier institución educativa, en particular para una de educación superior, resulta
de vital importancia tener alguna clase de métrica para determinar su calidad como 
organismo. Dicho esto, se decide tomar como criterio de calidad la cantidad de estudiantes
que estuvieron en el top 10% en su respectiva promoción de secundaria, clasificando a una
universidad como de élite si esta posee más del 50% estudiantes que cumplan la característica
descrita anteriormente.

Se presenta una comparativa entre la cantidad de universidades que son clasificadas como
de élite.

```{r compelite, echo = F, fig.cap="Comparativa entre las clases de universidades", fig.align='center'}

pe

```


Cabe notar la enorme diferencia que hay entre la frecuencia universidades de 
élite y la frecuencia de las universidades que no los son.

Veamos más de cerca como es la distribución de estas entre instituciones 
públicas y privadas.

```{r elitepubpriv, echo = F, fig.align='center', fig.cap="Distribución de frecuencias por clase de universidad distinguiendo entre públicas y privadas"}

college %>%
  mutate(Private = if_else(Private == "Yes", "Sí", "No")) %>%
  ggplot(aes(x = Elite, fill = Private)) +
  geom_bar() +
  labs(x = "Universidad de élite", y = "Frecuencia",
       title = "Distribución de frecuencias para el tipo de universidad",
       fill = "Universidad Privada") +
  scale_color_manual(values = c("orange", "green"),
                     aesthetics = "fill") +
  theme_minimal() +
  theme(plot.title = element_text(hjust = .5))

```

Curiosamente tanto en universidades de élite como en universidades que no lo
son, la predominancia la poseen las instituciones educativas de carácter
privado; hecho que llevaría a plantear la hipótesis de si en Estados Unidos
existen más universidads privadas que publicas.

Adicional a lo mencinado anteriormente, se considera la comparativa
entre la cantidad de estudiantes que provienen de fuera teniendo en
cuenta si la universidad es de élite o no.

```{r eliteout, echo = F, fig.align='center', fig.cap="Comparativa de los estudiantes foráneos discriminando por tipo de universidad"}

pe1

```


Como se puede observar en el gráfico anterior, se tiene que para las
universidades de élite hay mayor variabilidad y la cantidad de estudiantes
provenientes de fuera se concentra mayormente en valores grandes,
mientras que en las universidades que no son de élite hay cantidades similares tanto en valores altos como en valores bajos para la cantidad
de estudiantes foráneos, además, es menos dispersa con respecto a los
registros que se tienen de las universidades de élite.

\subsubsection{(v)}

```{r histsv, echo = F}
p1 <- ggplot(college, aes(Books)) + 
  geom_histogram(color="darkblue", fill="lightblue", binwidth = sturges(college$Books)) + 
      labs(title = "Precio de los libros") +
      xlab("Precio en dólares") +
      ylab("Frecuencia") +
      theme_minimal() + 
      theme(plot.title = element_text(hjust = 0.5))
  
p2 <- ggplot(college, aes(Room.Board)) + 
  geom_histogram(color="darkorange", fill="gold", binwidth = sturges(college$Room.Board)) + 
      labs(title = "Precio de la manutención") +
      xlab("Precio en dólares") +
      ylab("Frecuencia") +
      theme_minimal() + 
      theme(plot.title = element_text(hjust = 0.5))
p3 <- ggplot(college, aes(PhD)) + 
  geom_histogram(color="darkred", fill="tomato1", binwidth = sturges(college$PhD)) + 
      labs(title = "Porcentaje de profesores \ncon doctorado en la facultad") +
      xlab("Porcentaje") +
      ylab("Frecuencia") +
      theme_minimal() + 
      theme(plot.title = element_text(hjust = 0.5))
p4 <- ggplot(college, aes(Grad.Rate)) + 
  geom_histogram(color="darkgreen", fill="lightgreen", binwidth = sturges(college$Grad.Rate)) + 
      labs(title = "Porcentaje de estudiantes \nmatriculados que se gradúan") +
      xlab("Porcentaje") +
      ylab("Frecuencia") +
      theme_minimal() + 
      theme(plot.title = element_text(hjust = 0.5))
ggpubr::ggarrange(p1,p2,p3,p4, nrow = 2, ncol = 2)
```

Y así, como se mencionó anteriormente en el resultado obtenido con la función summary(), el precio de los libros solicitados en las universidades se concentra en alrededor de los 500 dólares. Asimismo, para el costo de manutención, el precio de la misma ronda en su mayoría los 4300 dólares. 

Por último, en términos de porcentajes, se puede apreciar en los dos últimos gráficos que el porcentaje medio de profesores con doctorado dentro de las faculades es de alrededor del 72% y del mismo modo, el porcentaje de estudiantes matriculados que no desertan se concentra al rededor del 65%.


\subsubsection{(vi)}

```{r aux, echo=F}
p44 <- ggplot(college, aes(Elite, PhD, fill = Elite)) +
  geom_violin(draw_quantiles = c(0.25, 0.5, 0.75)) +
  theme_minimal()+
  labs(x = "Universidad de élite",
       y = "Porcentaje de profesores con PhD",
       fill = "Unversidad de élite",
       title = "Gráfico de violín para la proporción\nde profesores con PhD")+
  theme(plot.title = element_text(hjust = 0.5))

p46 <- ggplot(college, aes(PhD, Expend, color = Elite)) +
  geom_point() +
  labs(x = "Porcentaje de profesores con PhD",
       y = "Gastos que realiza la universidad",
       title = "Gráfico de y vs x")+
  theme_minimal()+
  theme(plot.title = element_text(hjust = 0.5))
```


LLegados a este punto se presentan algunos resultados en los que se 
encuentra información interesante que puede dar paso a futuras investigaciones
con respecto a aspectos tocados de manera directa o indirecta en dichos
resultados.

```{r result1, echo=F, fig.align='center', fig.cap="Gráfico de dispersión para los estuidantes matriculados vs los aceptados"}
p41
```

Se puede observar un claro patrón de corneta en los puntos, es decir,
a medida que aumenta la cantidad de estudiantes aceptados, la cantidad
de estudiantes matriculados se vuelve más dispersa.

```{r result2, echo = F, fig.align='center', fig.cap="Comparación de distribuciones en el top de porcentajes"}
ggpubr::ggarrange(p42, p43,  ncol = 1, nrow = 2)
```

Se pueden observar distribuciones muy similares, no en frecuencia,
pero sí en forma, por lo que sería interesante realizar inferencias
en son de verificar o desmentir la hipótesis de que tanto para la
cantidad de estudiantes del top 10% y del top 25% en las universidades
se puede ajustar un modelo probabilístico de la misma familia de
distribuciones y si existen diferencias significativas entre los
parámetros que definen a dicha familia.

```{r result3, echo = F, fig.align='center', fig.cap="Distribución y variación del porcentaje de docentes con PhD"}

p44

```

Del gráfico se puede observar que en promedio las universidades de élite
poseen una proporción mayor de docentes con PhD, además,
se tiene una mayor concentración de proporciones para dicho atributo,
mientras que en las universidades que no son de élite presentan una
dispersión mayor.

```{r resutl4, echo = F, fig.cap="Comparativa entre gastos y profesores con PhD discriminando por universidades", fig.align='center'}

p46

```


Se puede notar que a medida que las universidades tienen un mayor 
porcentaje de docentes con el título de doctor, los gastos tienden a aumentar,
sin embargo, para las universidades de élite la tasa de crecimiento de los
gastos es visiblemente mayor que en las universidades que no lo son.


```{r result5, echo = F, fig.align='center', fig.cap="Distribución para la cantidad de aspirantes por tipo de universidad"}

p47

```

Se observa una característica muy peculiar de dichas distribuciones y es que
en las universidades privadas siempre se presenta una mayor frecuencia,
a pesar de que las universidades públicas resultan ser más económicas.
Teniendo en cuenta esto, surge naturalmente el deseo de cuantificar que
tan grande es la brecha entre educación superior pública y privada o
en caso tal de que no se encuentren diferencias, determinar la causa
del fenómeno que se percibe en el gráfico anterior.

\section{Anexos}

\subsection{Ejercicio 3}

Se presenta el código utilizado para cuando $K = 3$. Para otro $K$, solo haría falta cambiar el valor de tal variable en el código.

```{r echo=TRUE}

# Datos de entrenamiento, corresponden a las primeras 6 obs.
train <- datos3_est[1:6, c("X1", "X2", "X3")] 

# Nuevo dato (x_0)
new_data <- datos3_est[7 ,c("X1", "X2", "X3")]

# Variable respuesta Y 
labels <- datos3_est[1:6,c("Y")]

```


```{r echo=TRUE}
fit.knn <- knn(train = train, 
               test = new_data, 
               cl = labels, 
               k = 3, 
               prob = TRUE)
fit.knn
```

